臺灣宜蘭地方法院刑事裁定
110年度交全字第2號
聲  請  人
即  債權人  高偉傑



            簡麗卿


相  對  人
即  債務人  何建福


上列聲請人即債權人因相對人即債務人本院110年度交訴字第44
號過失致死案件，提起附帶民事訴訟（附帶民事訴訟案號：110
年度交附民字第66號）請求損害賠償，聲請人聲請假扣押，本院
裁定如下：
    主  文
聲請駁回。
聲請程序費用由聲請人負擔。
    理  由
一、聲請意旨略以：相對人即債務人何建福於民國110年1月28日
    因駕駛車牌號碼000-0000號自用大貨車，未打方向燈逕行右
    轉，與聲請人即債權人高偉傑、簡麗卿之子高宇弘所騎乘之
    車牌號碼000-0000號普通重型機車發生碰撞，導致高宇弘受
    傷死亡之結果，聲請人高偉傑、簡麗卿自得依民法第184條
    第1項前段、第2項、第191條之2、第194條規定，向相對人
    請求損害賠償。然相對人毫無悔意，態度惡劣，迄未達成和
    解，加以聲請人高偉傑、簡麗卿請求之損害賠償金額合計達
    新臺幣（下同）12,980,417元，而債務人已年屆66歲，以駕
    駛貨車載運貨物為業，收入難謂豐厚，以債務人之財產所得
    狀況，與聲請人高偉傑、簡麗卿請求賠償之金額相較，2者
    相差甚為懸殊，堪信債務人確有日後不能執行或甚難執行之
    虞，故聲請人高偉傑願供擔保，聲請就相對人所有之財產，
    於6,556,427元之範圍內予以假扣押；聲請人簡麗卿願供擔
    保，聲請就相對人所有之財產，於6,423,990元之範圍內予
    以假扣押等語。
二、按民事訴訟法關於假扣押之規定於附帶民事訴訟準用之；債
    權人就金錢請求或得易為金錢請求之請求，欲保全強制執行
    者，得聲請假扣押；假扣押，非有日後不能強制執行或甚難
    執行之虞者，不得為之；請求及假扣押之原因，應釋明之；
    前項釋明如有不足，而債權人陳明願供擔保或法院認為適當
    者，法院得定相當之擔保，命供擔保後為假扣押，刑事訴訟
    法第491條第10款、民事訴訟法第522條第1項、第523條第1
    項、第526條第1項、第2項分別定有明文。又民國92年2月7
    日修正公布民事訴訟法第526條第2項，已將「債權人雖未為
    前項釋明，如就債務人所應受之損害已供法院所定之擔保者
    ，得命為假扣押」之規定，修正為「前項釋明如有不足，而
    債權人陳明願供擔保或法院認為適當者，法院得定相當之擔
    保，命供擔保後為假扣押」，以與同條第1項規定「請求及
    假扣押之原因，應釋明之」相呼應。是請求及假扣押之原因
    應先釋明，債權人如未先為釋明，縱就債務人所應受之損害
    供法院所定之擔保者，亦不得命為假扣押，必因釋明而有不
    足，並經債權人陳明願供擔保或法院認為適當者，始得命供
    擔保後為假扣押（最高法院94年度台抗字第156號裁定要旨
    參照）。次按釋明事實上之主張者，得用可使法院信其主張
    為真實之一切證據，但依證據之性質不能即時調查者，不在
    此限，民事訴訟法第284條亦有明文。所謂因釋明而應提出
    之能即時調查之證據，係指當事人於釋明其事實上之主張時
    ，應同時提出可供法院得隨時進行調查之證據而言，故當事
    人如未同時提出供釋明用之證據，法院自無裁定限期命其補
    正之必要（最高法院75年度台抗字第453號裁定要旨參照）
    。
三、經查，本件相對人因過失致死案件，經臺灣宜蘭地方檢察署
    檢察官以110年度偵字第1189號提起公訴，由本院以110年度
    交訴字第44號受理在案，聲請人高偉傑、簡麗卿於本院刑事
    訴訟程序中附帶提起民事訴訟，並對相對人之財產聲請各於
    6,556,427元、6,423,990元之範圍內為假扣押，固據聲請人
    高偉傑、簡麗卿於假扣押聲請狀載明其請求及其原因事實，
    陳明：相對人於調解程序時無故未到場，至刑事庭審理程序
    將結束時，始姍姍來遲，毫無悔意，態度惡劣，迄未與聲請
    人高偉傑、簡麗卿達成和解，加以聲請人高偉傑、簡麗卿請
    求之損害賠償金額合計達12,980,417元，而債務人已年屆66
    歲，以駕駛貨車載運貨物為業，收入難謂豐厚，以債務人之
    所得狀況，與聲請人高偉傑、簡麗卿請求賠償之金額相較，
    2者相差甚為懸殊，非債務人或其家庭得以負荷，依一般社
    會通念，堪認債務人確有日後不能執行或甚難執行之虞，願
    提供擔保請求對相對人予以假扣押等語，復提出上開檢察官
    起訴書、刑事附帶民事起訴狀、醫療費用收據、喪葬費用發
    票、明細及收據、109年臺灣地區平均餘命表、109年度平均
    每人月消費支出表、霍夫曼一次給付試算表各1份為據，此
    亦經本院調閱上開卷宗核閱無訛，堪認聲請人高偉傑、簡麗
    卿就本案請求之原因已為釋明。惟查，核其假扣押聲請狀之
    記載，並未就本件有何「日後不能強制執行或甚難執行之虞
    」之情形為具體說明，亦未提出任何足供本院即時調查之證
    據以為釋明，難認聲請人高偉傑、簡麗卿已就本件假扣押之
    原因有所釋明，聲請意旨以相對人開庭遲到、毫無悔意、尚
    未達成和解、財產所得狀況與請求損害賠償金額落差甚鉅為
    由，即認相對人日後有不能強制執行或甚難執行之虞云云，
    僅屬主觀臆測，本院自難徒憑聲請人高偉傑、簡麗卿前開泛
    言，逕推認本件存有「日後不能強制執行或甚難執行之虞」
    之情形，遽裁定准許於上開金額範圍內，對相對人之財產為
    假扣押至明。至聲請意旨固陳明願供擔保，惟因其未釋明假
    扣押之原因，此屬釋明之欠缺，而非釋明之不足，自不得准
    其供擔保以補釋明之不足。從而，本件聲請人高偉傑、簡麗
    卿就聲請假扣押之原因未能有所釋明，揆諸首揭法條規定及
    裁定要旨，其聲請於法即有未合，且尚無裁定限期命其補正
    之必要，應予駁回。
四、依刑事訴訟法第491條第10款，民事訴訟法第95條、第78條
    ，裁定如主文。
中　　華　　民　　國　　110 　年　　9 　　月　　22　　日
                  刑事第二庭審判長法  官  黃永勝
                                  法  官  劉致欽
                                  法  官  陳盈孜
以上正本證明與原本無異。
如不服本裁定，應於裁定送達後10日內，向本院提出抗告狀（應
附繕本）。
                                  書記官　黃家麟
中　　華　　民　　國　　110 　年　　9 　　月　　22　　日